---
title: "Visualisasi Data dengan GGPLOT2"
author: "Mizan - Institut Teknologi Statistika dan Bisnis Muhammadiyah"
date: "`r Sys.Date()`"
output: 
  html_document:
    theme: united
    higlight: tango
    css: style.css
    toc: true
    toc_float:
      collapsed: true
    df_print: paged
bibliography: references.bib
---

---
title: "BY:LATIF ALMIZAN"
author: "Latif Almizan_A3202300022_Rekayasa perangkat Lunak_Institut Teknologi Statistika dan Bisnis Muhammadiyah"
date: "`r Sys.Date()`"
output:
  prettydoc::html_pretty:
    theme: cayman
    highlight: github
bibliography: references.bib
---

---




# PENGANTAR GGPLOT 2

GGPLOT2 adalah library R untuk membuat grafik data secara mudah dan menarik. Library ini menggunakan pendekatan "Grammar of Graphics" yang memungkinkan pengguna membangun grafik secara bertahap sesuai kebutuhan.

Dengan GGPLOT2, Anda dapat membuat berbagai jenis grafik seperti scatter plot, bar chart, atau line chart untuk memahami pola dan hubungan dalam data. Grafik yang dihasilkan juga dapat disesuaikan untuk analisis maupun presentasi.

Library ini sangat fleksibel dan sering digunakan bersama alat lain dalam tidyverse. Dengan dasar-dasar ggplot2, Anda bisa menyampaikan informasi data dengan lebih jelas dan efektif.

## DASAR-DASAR GGPLOT2 INTRODUCTION

adalah salah satu paket paling populer dalam R untuk membuat visualisasi data. Paket ini mengimplementasikan pendekatan grammar of graphics yang memungkinkan pengguna untuk membangun grafik dengan cara yang sangat fleksibel dan intuitif.
Berikut adalah dasar-dasar GGplot2 yang perlu Anda ketahui:

1.MENGIMPOR PAKET: Anda harus mengimpor paket GGplot2 sebelum menggunakannya.
```
  library(ggplot2)
```
2.DATA FRAME: GGplot2 bekerja dengan data frame. Pastikan data Anda dalam format data frame.
```
  data <- data.frame(x = 1:10, y = rnorm(10))
```

3.STRUKTUR DASAR: Plot dasar dalam GGplot2 dibangun dengan fungsi ggplot(), diikuti oleh lapisan geom yang menentukan jenis plot.
```
  ggplot(data, aes(x = x, y = y)) + geom_point()
```

4.MAPPING ESTETIK: aes() digunakan untuk mendefinisikan estetika (misalnya, x, y, warna) yang akan dipetakan ke kolom data Anda.
```
  ggplot(data, aes(x = x, y = y, color = y)) + geom_point()
```

5.MENAMBAH LAPISAN: Anda dapat menambahkan beberapa lapisan geom untuk membuat plot yang lebih kompleks.
```
  ggplot(data, aes(x = x, y = y)) +
  geom_point() +
  geom_smooth(method = "lm")
```

6.PENYESUAIAN TEMA: GGplot2 menyediakan berbagai tema yang bisa digunakan untuk mengubah tampilan plot.
```
  ggplot(data, aes(x = x, y = y)) + 
  geom_point() +
  theme_minimal()
```

## CONTOH IMPLEMENTASI GGPLOT 1
```{r}
# memanggil library
library(ggplot2)
# membuat data dengan base R
data <- data.frame(x = rnorm(90), y = rnorm(90))
# membuat scotter plot
ggplot(data, aes(x = x, y = y)) + 
geom_point() + 
labs(title = "Plot Titik", x = "Sumbu X", y = "Sumbu Y") +
theme_dark()
```



Pada contoh di atas, ggplot() digunakan untuk menginisialisasi plot, aes() menentukan pemetaan estetika (sumbu x dan y), geom_point() menambahkan titik-titik ke plot, labs() menambahkan judul dan label sumbu, dan theme_minimal() menerapkan tema minimalis.

### Contoh penggunaan ggplot 2
```{r}
library(readr)
lizard <- read_csv("lizards.csv")
```

### Contoh penggunaan ggplot 3
```{r}
ggplot(lizard, aes(x = total_length , y = weight)) + 
geom_point() +
labs(title = "Plot Titik", x = "total_length" , y = "weight" )
```

### Contoh penggunaan ggplot 4
```{r}
ggplot(lizard, aes(x = total_length , y = common_name)) + 
geom_jitter() +
labs(title = "Plot Titik", x = "total_length" , y = "common_name" )
```

### Contoh penggunaan ggplot 5
```{r}
ggplot(lizard, aes(x = total_length)) + 
geom_histogram() +
labs(title = "Plot histogram", x = "total_length" )
```

### Contoh penggunaan ggplot 6
```{r}
ggplot(lizard, aes( , y = common_name)) + 
geom_bar() +
labs(title = "Plot Bar",  , y = "common_name" )
```

### Contoh penggunaan ggplot 7
```{r}
ggplot(lizard, aes(x = weight)) + 
geom_histogram(colour = "blue", fill = "yellow", size = 2, linetype = "dotted") +
labs(title = "Plot Histogram Berwarna", x = "weight" )
```

### Contoh penggunaan ggplot 8
```{r}
ggplot(lizard, aes(x = total_length , y = weight)) + 
geom_point(colour = "red", shape = 21, size = 4) +
labs(title = "Plot Titik", x = "total_length" , y = "weight" )
```

### Contoh penggunaan ggplot 9
```{r}
ggplot(lizard, aes(x = total_length, y = weight, color = common_name, size = total_length)) + 
  geom_point(shape = 19) + 
  labs(title = "Plot Titik", x = "total_length", y = "weight") +
  theme_minimal()
```
